【裁判字號】    89,交上訴,200
【裁判日期】    900320
【裁判案由】    公共危險
【裁判全文】
臺灣高等法院刑事判決                          八十九年度交上訴字第二號
    上  訴  人
    即  被  告  丁○○
    選任辯護人  潘永芳
右上訴人因公共危險案件，不服臺灣桃園地方法院八十九年度交訴字第七七號，中華
民國八十九年十月十二日第一審判決（起訴案號：臺灣桃園地方法院檢察署八十九年
度偵字第五八六二號）提起上訴，本院判決如左：
    主  文
原判決撤銷。
丁○○駕駛動力交通工具肇事，致人受傷而逃逸，處有期徒刑陸月，如易科罰金以參
佰元折算壹日。
    事  實
一、丁○○於民國八十八年五月二十一日十六時五十分許，駕駛車號ＩＢ－七八三一
    號自用小客車沿桃園縣龜山鄉○○路，由新莊往桃園方向行駛，行經龍華技術學
    院前之萬壽路一段與龍華街交岔路口時，明知汽車駕駛人駕駛汽車，應遵守道路
    交通號誌之指示，且依當時情形，又無不能注意之情形，竟疏未注意，未依燈號
    指示停車，致在前開交岔路口，與乙○○所騎乘由龍華街左轉萬壽路（即往新莊
    方向）之車號ＧＪＩ－七八八號機車碰撞，致乙○○機車倒地，受有肩背部瘀傷
    及手臂擦傷等傷害（傷害部分未據告訴），詎丁○○於駕駛車輛肇事致人受傷後
    ，竟未停車將傷者送醫，亦未留於車禍現場以待處理，反駕車急速逃逸，嗣經乙○○報警，於八十八年六月四日循線查獲，始悉上情。
二、案經桃園縣警察局龜山分局報請臺灣桃園地方法院檢察署檢察官提起公訴。
    理  由
一、訊據被告丁○○坦承於右揭時地駕駛前述汽車與乙○○所騎乘之上開機車發生車
    禍之事實，惟否認有何肇事逃逸犯行，辯稱：伊當時車輛行進方向係綠燈，車禍
    係因被害人乙○○違規搶黃燈所致，發生碰撞後，伊有停車並由窗戶往後看，見
    乙○○已自行將機車牽起並騎走，伊始將車輛駛離現場，伊並無肇事逃逸云云。
二、惟查：本件車禍發生地點即桃園縣龜山鄉○○路與龍華街口為有號誌之交岔路口
    ，有道路交通事故調查報告表一份及現場照片四幀在卷可稽；而車禍發生當時萬
    壽路一段往桃園方向號誌係紅燈，被告駕車闖越紅燈等情，已據被害人乙○○指
    訴在卷，核與證人甲○○於原審結證稱：「乙○○的方向是綠燈，乙○○行駛時
    ，其左側車輛均已停止，但乙○○車輛行進到中間車道時，突然有一輛車衝出來
    ，乙○○煞車不及，車頭去擦撞到對方的右後方，我當時站在乙○○的右後方，
    在便利商店門口，那部車撞到以後行駛十幾公尺有停下來，隔了幾秒又開走了」
    等語相符（見原審卷第三五頁），證人於本院訊問時仍堅指，案發時被告方向為
    紅燈，同方向車輛均已停車，乙○○待其行車方向之號誌變為綠燈後起動，至被
    告行駛方向之交叉路口，乙○○之機車頭撞及被告汽車之右後方等語（見本院八
    十九年十二月二十二日筆錄）。就此被告雖辯稱，其係綠燈行駛，但過道路中央
    變成黃燈又變成紅燈，瞬間乙○○之機車衝出來撞到伊汽車云云。果如此，則意
    謂乙○○闖紅燈。蓋路口燈號之設置，在燈號變換時，為使路口淨空以免搶燈號
    駕駛者與他向之汽車相撞，均有雙向均呈紅燈之短暫時間。若被告進入路口時係
    綠燈，其後再轉換為黃燈、紅燈屬實，則被告盡可利用上開燈號之設置，順利通
    過路口。然被告於原審，又自承其行駛至路口中央時紅燈，並指乙○○闖黃燈云
    云（見原審卷第十八頁反面、第十九頁正面），前後所述，已有不同。實則二車
    撞擊點，尚未逾被告行駛方向之中心點，亦即被告進入路口尚未達路口中央時，
    即遭在右側起駛欲左轉之乙○○之機車撞擊。此由乙○○所述，撞擊點快到路中
    心（見原審卷第二五頁）及被告所稱，伊原在中間車道行駛（見同上）等語可知
    。因之被告所謂其通過道路中央變成黃燈又變成紅燈，或謂行駛至路口中央時變
    成紅燈云云，並不足採。末查，證人雖與被害人乙○○具同儕關係，然證人於本
    件事故發生時既在場聞見，其證詞亦無矛盾之處，所為之證詞自無偏頗之虞而可
    採信，因之被告辯稱渠無闖紅燈云云，並無可採。至事故發生時究有無「義交」
    在場指揮交通？被害人與證人周世斌所述雖有不符。經質之事故當天在場協助指
    揮交通之丙○○，則證稱，因時間太久，沒印象，如當事人有爭執，伊會先了解
    ，如果只是小擦撞，大概就沒印象等語（見本院九十年二月二十三日筆錄）。亦
    即因時間久遠，已不能究明，然因被告並不否認於前述時地有與告訴人之機車發
    生碰撞，被告與告訴人且不否認並無「義交」協助處理，因之，事故發生時究有
    無「義交」在場指揮交通，即於本件事實之認定無礙，附此敘明。
三、按駕駛人駕駛汽車，應遵守道路交通標誌、標線、號誌之指示，並服從執行交通
    勤務之警察或依法令執行指揮交通及交通稽查任務人員之指揮。又汽車行駛至交
    岔路口，應遵守燈光號誌或交通警察之指示，道路交通安全規則第九十條、第一
    百零二條第一項第一款分別定有明文。被告駕駛車輛行經前開交岔路口未依號誌
    燈之指示，致與被害人乙○○所騎乘之機車發生碰撞，而乙○○確因本件車禍受
    有肩、背部瘀青，手臂擦傷等傷害，已據證人陳瑞蟬、甲○○證述在卷，則被告
    駕駛汽車因過失肇事致人受傷之事實，堪以認定；乙○○所受前述傷害係因被告
    之過失行為所致，被告之過失與乙○○之傷害間，自有相當之因果關係。又被告
    雖辯稱，其於車禍發生後，曾停車往後觀看，見被害人自行爬起，牽好機車後，
    始離去，其不知被害人傷害云云。然被告於原審訊問時己自承係因緊張才僅搖下
    車窗往後，並未下車（見原審卷第十九頁）；又稱﹕「是他（被害人）車來撞我
    所以我才跑掉」等語（見原審卷第三十頁）。對照甲○○證稱，撞擊後，被告汽
    車行駛十餘公尺，有停車數秒鐘，旋即開走，被告離開時，乙○○人已爬起來，
    但機車尚未牽起；又稱，乙○○身上有擦傷，但並無明顯之外傷等語（見原審卷
    第三五頁、本院八十九年十二月二十二日筆錄）。足見被告於事故發生後僅短暫
    停車，旋即離去，其所辯見被害人自行爬起並牽好機車後，始離開云云，不足採
    信。又乙○○於倒地後雖可自行爬起，然乙○○於撞擊後，已人、車倒地，為被
    告所不否認；乙○○因本件事故受有前述傷害，亦如前述；且行進中之機車與汽
    車互撞，在機車騎士已人、車倒地之情形下，機車騎士可能受傷，為一般人所得
    預見，被告自亦有預見之可能，其竟明知乙○○可能已受傷，猶離開現場，實有
    棄之不顧之故意，所辯不知被害人受傷云云，自無可採。
四、綜上所述，本案事證明確，被告犯行堪以認定，應依法論科。
五、核被告所為係犯刑法第一百八十五條之四之駕駛動力交通工具肇事，致人受傷而
    逃逸罪。原審據以論罪科刑，固非無見。然被告行為後，刑法第四十一條已經總
    統於九十年一月十日公布施行，同年月十二日生效，比較修正後刑法第四十一條
    第一項之規定及修正前第四十一條之規定，以修正後刑法第四十一條第一項之規
    定較有利於被告，原審未及比較適用，致未能於判處被告有期徒刑六月後併諭知
    易科罰金之折算標準，尚有未洽，被告上訴否認犯罪雖無理由，然原判決既有未
    當，自應由本撤銷改判。爰審酌被告犯罪手段非重，所生危害亦輕及犯罪後之態
    度等一切情狀，量處如主文所示之刑，並依修正後刑法第四十一條第一項之規定
    諭知易科罰金之折算標準。
六、被告經合法傳喚，無正當理由不到庭，爰不待其陳述，逕行判決。
據上論斷，應依刑事訴訟法第三百六十九條第一項前段、第三百七十一條、第三百六
十四條、二百九十九條第一項前段，刑法第一百八十五條之四、第二條第一項前段、
修正後刑法第四十一條第一項，罰金罰鍰提高標準條例第二條，判決如主文，
中        華        民        國    九十    年    三    月   二十       日
                              台灣高等法院刑事第七庭
                                  審判長法  官  吳  啟  民
                                        法  官  蘇  隆  惠
                                        法  官  林  瑞  斌
右正本證明與原本無異。
如不服本判決應於收受送達後十日內向本院提出上訴書狀，其未敘述上訴之理由者並
得於提起上訴後十日內向本院補提理由書（均須按他造當事人之人數附繕本）
                                        書記官  丁  淑  蘭
中    華    民    國      九十    年       三       月       二十       日
附錄本判決論罪科刑法條：
刑法第一百八十五條之四
駕駛動力交通工具肇事，致人死傷而逃逸者，處六月以上五年以下有期徒刑。


司法院資訊處製作；財團法人民間司法改革基金會備份。
